臺灣高雄地方法院刑事判決　　　　　110年度審交易字第166號
公　訴　人　臺灣高雄地方檢察署檢察官
被　　　告　吳東元


上列被告因過失傷害案件，經檢察官提起公訴（109 年度偵字第
00000 號），本院判決如下：
    主  文
吳東元犯過失傷害罪，處拘役伍拾伍日，如易科罰金，以新臺幣
壹仟元折算壹日。
    事  實
一、吳東元考領有合格之駕駛執照，其於民國109 年4 月15日20
    時42分許，騎乘車牌號碼000-0000號普通重型機車（下稱甲
    車），沿高雄市三民區十全一路由東往西方向行駛，駛至十
    全一路與山東街口時，本應注意行車速度應依速限標誌或標
    線之規定，且十全一路路面繪有速限40之標字，其行車速度
    時速不得超過40公里，而當時天候晴，夜間有照明，柏油路
    面乾燥、無缺陷、無障礙物，視距良好，無不能注意之情事
    ，竟疏未注意而貿然以逾時速40公里之速度超速行駛，適有
    李○○（91年4 月30日生，被訴過失傷害部分，業經本院以
    起訴程序違背規定為由另為不受理判決確定）騎乘車牌號碼
    000-000 號普通重型機車（下稱乙車），沿同市區十全一路
    由西往東方向行駛而駛至上開路口，亦疏未注意在設有機車
    兩段左轉標誌之上開路口，應在號誌顯示允許直行時先行駛
    至右前方路口之左轉待轉區等待左轉，俟該方向號誌顯示允
    許直行後，再行續駛，以兩段方式完成左轉，即貿然在上開
    路口中心逕行左轉，兩車因而發生碰撞，致李○○人車倒地
    並受有右脛骨開放性骨折之傷害。
二、案經李○○訴由高雄市政府警察局三民第一分局報告臺灣高
    雄地方檢察署檢察官偵查起訴。
壹、證據能力部分：
    本判決後述所引用之傳聞證據，縱無刑事訴訟法第159 條之
    1 至第159 條之4 或其他規定之傳聞證據例外情形，亦因當
    事人於本院準備程序時，均明示同意有證據能力（見本院卷
    第125 至127 頁），且本院審酌該等傳聞證據製作時之情況
    ，並無違法不當及證明力明顯過低之瑕疵，以之作為證據，
    應屬適當，依刑事訴訟法第159 條之5 第1 項規定，認該等
    傳聞證據均有證據能力。
貳、實體部分：
一、認定犯罪事實之證據及理由：
    訊據被告吳東元固不否認有於上揭時、地，騎乘甲車與李○
    ○所騎乘乙車發生碰撞之事實，惟矢口否認有何過失傷害犯
    行，辯稱：我認為我沒有超速，我的速度很慢云云，經查：
  ㈠被告考領有合格之駕駛執照，其於109 年4 月15日20時42分
    許，騎乘甲車沿高雄市三民區十全一路由東往西方向行駛，
    駛至十全一路與山東街口時，適有李○○騎乘乙車沿同市區
    十全一路由西往東方向行駛而駛至上開路口，疏未注意在設
    有機車兩段左轉標誌之上開路口，應在號誌顯示允許直行時
    先行駛至右前方路口之左轉待轉區等待左轉，俟該方向號誌
    顯示允許直行後，再行續駛，以兩段方式完成左轉，即貿然
    在上開路口中心逕行左轉，甲、乙兩車因而發生碰撞（甲車
    前車頭撞擊乙車右側車身），致李○○人車倒地並受有右脛
    骨開放性骨折之傷害等事實，業經證人即告訴人李○○於警
    詢及偵查中證述明確（見警卷第3 至5 頁，偵卷第23至25頁
    ），並有高雄醫學大學附設中和紀念醫院診斷證明書、道路
    交通事故調查報告表㈠、㈡-1、道路交通事故現場圖、證號
    查詢機車駕駛人資料、高雄市政府警察局道路交通事故初步
    分析研判表等各1 份、高雄市政府警察局道路交通事故談話
    紀錄表2 份、現場照片32張、監視器及行車紀錄器錄影畫面
    翻拍照片6 張附卷可稽（見警卷第31、37至47、53至75頁，
    本院卷第41頁），復經被告坦承在卷，是此部分事實先堪認
    定。又高雄市三民區十全一路東西向車道上繪有速限40之標
    字一節，有Google地圖及街景圖共3 張附卷可考（見偵卷第
    27至31頁），是此部分事實亦堪認定。
  ㈡按行車速度，依速限標誌或標線之規定，道路交通安全規則
    第93條第1 項定有明文。查被告考領有合格駕駛執照一節，
    有證號查詢機車駕駛人資料在卷可考（見本院卷第41頁），
    是被告對於上開規定自難諉為不知。又案發當時天候晴，夜
    間有照明，柏油路面乾燥、無缺陷、無障礙物，視距良好，
    此有道路交通事故調查報告表㈠存卷可據（見警卷第37頁）
    ，故當時並無不能注意之情事。另被告於警詢及偵查中均陳
    稱其案發當時之行車速度為時速50公里等語（見警卷第10、
    47頁，偵卷第17頁），足見被告所自陳之行車速度已逾其所
    行駛路段（即十全一路）之速限（即時速40公里）。再者，
    被告騎乘甲車與證人李○○所騎乘乙車在案發路口發生碰撞
    後，被告及其車輛因撞擊力道而飛起，於空中轉一圈後倒地
    一情，業經本院當庭勘驗路人行車紀錄器影像光碟後確認屬
    實，此有本院勘驗筆錄在卷足按（見本院卷第201 頁），顯
    見案發當時被告所騎乘甲車撞擊到乙車之撞擊力道甚鉅，始
    致被告及其車輛因撞擊之作用力而騰空飛起，此益徵被告行
    車速度甚快，足以佐證被告當時行車速度確已超越該路段限
    速。本院考量若被告未超速行駛，其於發現證人李○○違規
    左轉時，應尚有反應閃避之時間，是被告超速行駛，以致其
    無足夠反應時間閃避而與證人李○○所騎乘機車發生碰撞，
    因此肇生本案交通事故，被告之駕駛行為確有過失甚明。
  ㈢復按機車行駛至交岔路口，其轉彎，應依標誌或標線之規定
    行駛；而機慢車兩段左轉標誌，用以告示左轉大型重型機車
    以外之機車或慢車駕駛人應遵照號誌指示，在號誌顯示允許
    直行時先行駛至右前方路口之左轉待轉區等待左轉，俟該方
    向號誌顯示允許直行後，再行續駛，以兩段方式完成左轉，
    道路交通安全規則第99條第2 項、道路交通標誌標線號誌設
    置規則第65條第1 項分別定有明文。查證人李○○為智識健
    全之人，其對於上開規定亦無不知之理，而案發當時無不能
    注意之情事，詎證人李○○仍疏於注意及此，即貿然騎乘乙
    車違規左轉，致與被告所騎乘甲車發生碰撞，業經認定如前
    ，堪認證人李○○就本案交通事故之發生亦與有過失，且違
    反注意義務之情節較被告為重；惟縱令證人李○○有前開過
    失，仍無解於被告過失責任之成立，附此敘明。
  ㈣復查，本案交通事故發生原因，經送高雄市政府交通局車輛
    行車事故鑑定委員會鑑定，其鑑定意見為：證人李○○未兩
    段式左轉，為肇事主因；被告超速，為肇事次因等語，有高
    雄市政府交通局車輛行車事故鑑定委員會鑑定意見書1 份在
    卷可考（見本院卷第73至74頁），亦同本院前開認定，併予
    敘明。另證人李○○因本案交通事故受有事實欄所示傷害之
    事實，已如前述，是被告前開騎乘機車之過失駕駛行為，與
    證人李○○所受上述傷害間，應具有相當因果關係。
  ㈤綜上，被告空言辯稱其未超速行駛云云，不足採信，是本案
    事證明確，被告犯行堪以認定，應依法論科。
二、核被告所為，係犯刑法第284 條前段之過失傷害罪。被告於
    偵查犯罪之警察機關尚未知肇事人為何人時，主動向到醫院
    處理之員警坦承肇事，有高雄市政府警察局道路交通事故肇
    事人自首情形紀錄表1 份附卷可憑（見本院卷第47頁），堪
    認符合自首之要件，爰依刑法第62條前段之規定，減輕其刑
    。爰以行為人之責任為基礎，審酌被告因疏失釀成本案交通
    事故，並致證人李○○受有上述傷害，實屬不該。復衡酌被
    告本案過失態樣、證人李○○與有過失之情節、證人李○○
    所受傷勢程度，暨被告於警詢自陳之經濟狀況及教育程度（
    詳見警卷第9 頁）、否認犯行之犯後態度、素行（詳見臺灣
    高等法院被告前案紀錄表）等一切情狀，量處如主文所示之
    刑，並諭知易科罰金之折算標準。
據上論斷，應依刑事訴訟法第299 條第1 項前段，判決如主文。
本案經檢察官張志杰提起公訴，檢察官范文欽到庭執行職務。
中    華    民    國   111    年    1     月    19    日
                  刑事第五庭    法  官  林明慧
以上正本證明與原本無異。
如不服本判決應於收受判決後20日內向本院提出上訴書狀，並應
敘述具體理由。其未敘述上訴理由者，應於上訴期間屆滿後20日
內向本院補提理由書(均須按他造當事人之人數附繕本)「切勿逕
送上級法院」。
因疫情而遲誤不變期間，得向法院聲請回復原狀。
中    華    民    國   111    年    1     月    19    日
                                書記官  鄭永媚
附錄本案所犯法條：
中華民國刑法第284條
因過失傷害人者，處1 年以下有期徒刑、拘役或10萬元以下罰金
；致重傷者，處3 年以下有期徒刑、拘役或30萬元以下罰金。